臺灣高雄地方法院民事判決　九十年度重訴字第五九七號
　　原　　　告　合作金庫銀行股份有限公司
　　法定代理人　梁成金
　　訴訟代理人　丁○○
　　　　　　　　甲○○
　　被　　　告　己○○
　　被　　　告　戊○○
　　被　　　告　丙○○
右當事人間請求給付借款事件，本院判決如左：
    主    文
被告應連帶給付原告新台幣貳仟捌佰拾伍萬元及自民國九十年一月七日起至清償日
止，按年息百分之九點八七五計算之利息，暨自民國九十年二月八日起至清償日止，
逾期六個月以內者，按上開利率百分之十，逾期超過六個月者，按上開利率百分之二
十計算之違約金。
訴訟費用由被告連帶負擔。
    事    實
甲、原告方面：
一、聲明：求為判決如主文所示。
二、陳述：
  (一)被告己○○於民國八十九年十一月七日邀同其餘被告戊○○及丙○○為連帶保證
    人，向原告借用新台幣（下同）貳仟捌佰拾伍萬元，約定期間至九十年十一月
    七日止，利息按年息百分之九點八七五計算，如有逾期付息或到期未履行債務時
    ，逾期在六個月以內者，按上開利率加計百分之十，逾期超過六個月者，按上開
    利率加計百分之二十計算之違約金，詎上開借款除已繳付至九十年一月六日，自
    一月七日起即未續繳外，依雙方授信約定書約定，被告等已喪失期限利益，本件
    借款債務視為全部到期，被告等應負連帶清償責任，現尚欠如主文所示本金及利
    息未清償，屢向被告催討，均置之不理，為此依借貸及連帶保證法律關係提起本
    件訴訟。
三、對被告抗辯之陳述：
  (一)被告己○○於八十四年十一月九日對保時簽立之授信約定書，其上留存之印鑑與
    被告本件借款之借據印鑑相符，被告復向鈞院自承該印鑑為其所有，依授信約定
    書第二條約定，被告自應負責。
  (二)被告主張該印鑑遭盜用或遺失，均未通知原告，亦未盡舉證責任，且被告自八十
    四年十一月九日起至八十九年十二月二十六日止，陸續使用該印鑑與原告銀行往
    來，本件借款亦係於八十九年十一月七日撥入被告帳戶內。另依據財政部南區國
    稅局之所得稅額證明書，亦可證明被告有以融資貸款為由向國稅局申請稅額證明
    書，因此，被告不可能不知本件借款。
四、證據：提出借據一件、授信約定書三紙、牌告存款放款利率表、借戶全部資料查
    詢單二紙、放款帳務資料查詢單、活期儲蓄存款存摺印鑑卡、各類存款分戶交易
    明細表、八十九年十一月七日貸款收入傳票、八十四年至八十八年綜合所得稅結
    算申報書或稅款證明書、授信申請書、批覆書、被告己○○之身分證及個人資料
    影本為證。
乙、被告方面：
    被告戊○○及丙○○未於言詞辯論期日到場，亦未提出書狀作何聲明或陳述。
    被告己○○方面：
一、聲明：請求判決駁回原告之訴。
二、陳述：
  (一)被告己○○從未簽署過本件借據，亦未授權任何人代理為意思表示、簽名及蓋章
    向原告借貸本件借款，是原告聲請假扣押不動產，被告始知此事，且借據上「己○○」、「戊○○」及「丙○○」三人之姓名，均係出自同一人之手，筆跡均相
    符，即知借據上「己○○」之簽名確係偽造，因八十四年間，被告為永堂建設股
    份有限公司（下簡稱：永堂公司）之負責人，印鑑均由永堂公司內，印鑑是被盜
    用。
  (二)本件授信約定書雖係被告己○○親簽，惟此授信約定書於八十四年間因被告為永
    堂公司借款作保而留下之授信約定書，相距五年之後，原告竟執此授信約定書作
    為被告向其借款之證據，顯然原告在八十九年十一月七日貸放本件款項，確非係
    被告所借，否則除八十四年間之授信約定書外，為何無法提出八十九年十一月七
    日借款時，由被告親自簽名之文件？足證本件借款過程中，被告確實不知情，且
    授信約定書並非借據，僅具補充性質，此觀授信約定書第十二條：「本約定書係
    補充各個授信契據之一般性共通約款等語」可知，故借款契約若未成立，即當事
    人間根本無意思合致，縱令有授信約定書存在，自難使偽造之借款契約生法律上
    效力，至為灼然。
  (三)事實上，原告銀行有完整之授信程序，按照原告銀行正常流程，每件借款案件均
    需由借款人先親自填寫授信申請書，並填寫個人資料表，向原告銀行申請借款，
    原告銀行經過徵信後，才會通知借款人「簽約」及「對保」，在對保時並會要求
    借款人出具身分證正本，並影印影本留存，故在借據上親自簽名既為原告銀行正
    常之授信流程，而原告經辦授信之職員，竟未依正常程序辦理，顯然本件借款過
    程存有嚴重瑕疵，既非被告己○○向原告所借，亦未取得任何借款，自與被告無
    關，要難令被告負責。
三、證據：提出原告銀行授信流程表一份、聲請傳訊證人韓麗麗為證。
丙、本院依原告聲請函查財政部台灣省南區國稅局台南市分局關於被告己○○申請綜
    合所得稅稅額證明書之經過及流程，並依被告己○○聲請訊問證人韓麗麗。
    理      由
甲、程序方面：
一、被告戊○○及丙○○未於言詞辯論期日到場，核無民事訴訟法第三百八十六條所
    列各款情形，應依原告之聲請，由其一造辯論而為判決。
二、原告之法定代理人乙○○已於九十年七月十六日變更為梁成金，有原告提出之財
    政部九十年七月十六日函、經濟部公司執照及公司變更登記表等附卷可證，原告
    之法定代理人梁成金，依民事訴訟法第一百七十五條規定，聲明承受訴訟，核無
    不合，合先敘明。
乙、實體方面：
一、原告起訴主張：被告己○○於八十九年十一月七日邀同其餘被告戊○○及丙○○
    為連帶保證人，向原告借用貳仟捌佰拾伍萬元，約定期間至九十年十一月七日
    止，利息按年息百分之九點八七五計算，如有逾期付息或到期未履行債務時，逾
    期在六個月以內者，按上開利率加計百分之十，逾期超過六個月者，按上開利率
    加計百分之二十計算之違約金，詎上開借款除已繳付至九十年一月六日，自一月
    七日起即未續繳外，依雙方授信約定書約定，被告等已喪失期限利益，本件借款
    債務視為全部到期，為此依借貸及連帶保證法律關係，訴請被告連帶給付如主文
    所示之本金、利息及違約金。被告己○○則以：並非簽訂本件借據，亦無收受本
    件借款，借據係遭丙○○偽造，印鑑亦遭其盜用，毋庸負責等語，資為抗辯。
二、原告主張本件被告丙○○與戊○○擔任連帶保證人，於八十九年十一月七日，以
    被告己○○為借款人，向原告借用貳仟捌佰拾伍萬元，約定期間至九十年十一
    月七日止，利息按年息百分之九點八七五計算，如有逾期付息或到期未履行債務
    時，逾期在六個月以內者，按上開利率加計百分之十，逾期超過六個月者，按上
    開利率加計百分之二十計算之違約金，詎上開借款本息除已繳付至九十年一月六
    日，自一月七日起即未續繳外，如主文所示之本金迄未清償之事實，業據提出借
    據一件、授信約定書三紙、牌告存款放款利率表、借戶全部資料查詢單二紙、放
    款帳務資料查詢單、活期儲蓄存款存摺印鑑卡、各類存款分戶交易明細表、八十
    九年十一月七日貸款收入傳票、八十四年至八十八年綜合所得稅結算申報書或稅
    款證明書、授信申請書、批覆書、被告己○○之身分證及個人資料影本為證，為
    被告己○○所不爭執，被告丙○○、戊○○均未到庭爭執或提出書狀為何陳述，
    堪信為真實。
三、被告己○○雖辯稱兩造除簽訂八十四年間之授信約定書一紙外，並未簽訂本件借
    據，則原告僅憑共同被告丙○○盜用其印章於系爭借據上，未與被告己○○本人
    對保，即為借款，對其不生效力等語，惟查：
  (一)被告就其於八十四年十一月九日書立之授信約定書上其及留存之印鑑及簽名之真
    正均不爭執。而該授信約定書開宗明義即記載：「立約定書人（以下簡稱立約人
    ）與台灣省合作金庫（包括總庫及所屬各分支機構，以下簡稱貴庫）約定，立約
    人對貴行之一切受（授）信往來，願遵守左列各條款：」，該約定書第一條則約
    定：「本約定書所稱一切債務，係指立約人對貴行所負之票據，借款、墊款、保
    證等債務及其他債務，並包括其利息，遲延利息，違約金，損害賠償及其他有關
    費用。」、第二條約定：「立約人因名稱、組織、章程內容、印鑑、代表人、代
    表人權限範圍或其他足以影響貴庫權益變更情事發生時，應即以書面將變更情事
    通知貴庫，並辦妥變更或註銷留存印鑑之手續，於未為前項通知及變更或註銷留
    存印鑑手續前與貴庫所為之交易，立約人均願負其責任，如因而造成貴庫損害，
    並負賠償責任」、第四條約定：「立約人對貴庫所負之一切債務，均應依照各個
    授信契據所載利率計付利息，除另有約定外，按月支付，如無約定者，依照債權
    發生當日貴庫公告之基本利率計息」等事項，被告己○○若非借款何以在授信約
    定書上簽名並留存之印鑑？被告既親自前往原告銀行簽訂授信約定書，即有為其
    對原告所負之債務負清償責任之意思，其已自行於約定書對保欄簽名，即應負約
    定書上之責任。
  (二)又被告己○○除簽訂上開授信約定書外，並於印鑑卡表明「本戶（指被告）向貴
    庫（指原告）取款或其他有關事項悉憑右列印鑑」，而依民法第三條第二項規定
    ：如有用印章代簽名者，其蓋章與簽名生同等之效力，故上開借據上雖無被告己○○之親筆簽名，但其上之蓋章既為真正，即與簽名生同等效力，則系爭借據上
    既已蓋用被告己○○印鑑章，依法已生與簽名同等之效力，縱借據上「己○○」
    之簽名非其本人所為，亦不影響其蓋章之效力，被告辯稱借據須經被告親自簽名
    始生效力等語，並非可採。
  (三)被告己○○對於系爭借據上其印章為真正，及該印章即為授信約定書上所留存之
    印章均不爭執，復自承其與共同被告丙○○、戊○○開立永堂公司，並將印鑑交
    予丙○○保管，是以被告己○○明知其在授信約定書所用之印鑑章，係對被告己○○之一切受（授）信往來之用，仍將之交由永堂公司之丙○○持有，再經參酌
    ，被告尚陸續於八十四年度起至八十八年度之年度綜合所得稅結算申報書或稅額
    證明書，供被告丙○○等人持向原告銀行用以融資貸款，此有原告提出之相關稅
    額證明書及綜合所得稅申報資料等為證，而經本院函詢財政部台灣省南區國稅局
    台南市分局關於被告己○○申請綜合所得稅稅額證明書程序結果，可知「納稅人
    申請綜合所得稅納稅資料，應檢附身分證正本及印章，如委託代理人申請時，應
    另檢附委任書或授權書、代理人身分證正本及印章」，此有該局九十一年一月十
    七日，南區國稅南市服字第0910000206號函文在卷可參。被告己○○復自承因被
    告丙○○、戊○○以永堂公司需要向銀行融資為由要求其提供上開資料，乃委託
    證人韓麗麗代向稅捐機關申請（見本院九十一年三月十四日言詞辯論筆錄），並
    經證人韓麗麗到庭結證屬實。則被告若僅同意八十四年十一月九日簽立授信約定
    書時之融資，何以迄八十八年間仍願持續提供其所得申報資料及稅額證明書供共
    同被告丙○○及戊○○使用呢？足證被告己○○同意且授權丙○○以其姓名向原
    告為一切受（授）信往來之行為，並同意依授信約定書之規定負責甚明。
  (四)至被告己○○雖辯稱其未授權丙○○或戊○○使用寄放之印鑑於借款文件，亦未
    於借據上簽名等語，惟借據上既蓋有與授信約定書上所留存之被告印鑑樣式相符
    之印文，被告復未舉證證明上開印鑑係遭人用之事實，應認原告主張被告己○○同意為系爭借款之借款人之事實為可採，被告所辯系爭借款對其不生效力乙節
    ，亦不足採。
四、按「稱消費借貸者，謂當事人約定，一方移轉金錢或其他代替物之所有權於他方
    ，而他方以種類、品質、數量相同之物返還之契約」、「借用人應於約定期限內
    ，返還與借用物種類、品質、數量相同之物」、「遲延之債務，以支付金錢為標
    的者，債權人得請求依法定利率計算之遲延利息。但約定利率較高者，仍從其約
    定利率」、又「當事人得約定債務人不履行債務時，應支付違約金」，民法第四
    百七十四條、第四百七十八條、第二百三十三條第一項、第二百五十條第一項分
    別定有明文。再者「稱保證者，謂當事人約定，一方於他方之債務人不履行債務
    時，由其代負履行責任之契約」、「保證債務，除契約另有訂定外，包含主債務
    之利息、違約金、損害賠償及其他從屬於主債務之負擔」，民法第七百三十九條
    、第七百四十條分別定有明文。綜上所述，原告主張之上開事實，既堪信為真實
    ，被告己○○所辯，均無可採。從而，原告依消費借貸及連帶保證等法律關係，
    訴請被告給付如主文第一項所示之本金、約定之遲延利息及違約金，即屬正當，
    應予准許。
五、本件事證已臻明確，兩造其餘主張、陳述及證據，經本院審酌後，認對判決結果
    不生影響，爰不一一論駁，附此敘明。
據上論結，本件原告之訴為有理由，依民事訴訟法第三百八十五條第一項前段、第八
十五條第二項，判決如主文。
中　　　華　　　民　　　國　　九十一　　年　　　三　　　月　　二十八　　日
                              臺灣高雄地方法院民事第二庭
~B法　　　官　蘇姿月
右為正本係照原本作成。
如不服本判決，應於判決送達後廿日內，向本院提出上訴狀並表明上訴理由，如於
本判決宣示後送達前提起上訴者，應於判決送達後十日內補提上訴理由書（須附繕本
）。
中　　　華　　　民　　　國　　九十一　　年　　　三　　　月　　二十八　　日
~B法院書記官　蔡莉娟
